臺北高等行政法院判決
　　　　　　　　　　　　　　　93年度訴字第00795號
　　　　　　　　　　　　　　　.
原　　　告　上詮光纖通信股份有限公司
代　表　人　甲○○
訴訟代理人　巫鑫（會計師）住台北市○○○路○段156號12樓
　　　　　　丙○○
訴訟代理人　林瑞彬　律師
被　　　告　財政部臺灣省北區國稅局
代　表　人　許虞哲（局長）住同上
訴訟代理人　乙○○
上列當事人間因營利事業所得稅事件，原告不服財政部中華民國
93年1月6日台財訴字第0920063423號訴願決定，提起行政訴訟。
本院判決如下：
    主  文
原告之訴駁回。
訴訟費用由原告負擔。
    事  實
壹、事實概要：
  一原告辦理民國（下同）87年度營利事業所得稅結算申報時，
    原申報公司研究與發展人才培訓及建立國際品牌形象支出
    新台幣（下同）27,686,607元，其中研究與發展支出18,116
    ,265 元，建立國際品牌形象支出9,570,342元，得抵減稅額
    4,224,973元，原核定因原告未檢附時刊廣告內容及國際商
    展之邀請文件等相關證明文件供核，是所列報之建立國際品
    牌形象支出9,570,342元，否准抵減營利事業所得稅，核定
    公司研究與發展人才培訓及建立國際品牌形象支出為18,116
    ,265元，得抵減稅額為2,789,422元。
  二原告就上開核定中否准其「建立國際品牌形象支出9,570,34
    2元適用投資抵減稅額」部分之規制性決定表示不服，而申
    請復查。
  三但復查結果未獲變更，原告提起訴願亦遭駁回，因此提起本
    件行政訴訟。
貳、兩造聲明：
  一原告聲明：
    求為判決撤銷原處分（復查決定）及訴願決定。
  二被告聲明：
    求為判決駁回原告之訴。
參、兩造之爭點：
  一原告主張之理由：
    (一)「公司研究與發展人才培訓及建立國際品牌形象支出適用
      投資抵減辦法審查要點」，係由財政部所訂定，違反促進
      產業升級條例之規定，且不當增加母法（促進產業升級條
      例）所無之要件，顯違租稅法律主義及法律保留原則：
      「為促進產業升級需要，公司得在下列用途項下支出金額
      5%至20%限度內，抵減當年度應納營利事業所得稅額；當
      年度不足抵減時，得在以後4年度內抵減之．．．三、投
      資於研究與發展、人才培訓及建立國際品牌形象支出。」
      、「第1項及第2項投資抵減之適用範圍、核定機關、申請
      期限、申請程序、施行期限、抵減率及其他相關事項，由
      行政院定之」分別為行為時促進產業升級條例第6條第1項
      及第4項所明定。又「本辦法所稱建立國際品牌形象之支
      出，指公司在國際市場為推廣其自創並依法向經濟部中央
      標準局請准註冊之商標、服務標章或證明標章所需之費用
      ：一、為開發新產品而從事國際市場調查之費用。二、申
      請國際組織認證之費用。三、刊登國際性媒體、報章雜誌
      之廣告費。四、繳交國際組織、國際會議或國際商展單位
      之支出。五、參加前款國際組織、國際會議或國際商展活
      動人員之國外出差旅費。第1項所稱自創並依法向經濟部
      中央標準局請准註冊之商標、服務標章或證明標章，包括
      由本國公司100%控股之國外公司在國際間先申請註冊再移
      轉至該本國公司之商標、服務標章或證明標章。」「公司
      依本辦法規定投資於研究與發展、人才培訓及建立國際品
      牌形象之支出，應於辦理當年度營利事業所得稅結算申報
      時依規定格式填報，並依左列規定檢附有關證明文件，送
      請公司所在地之稅捐稽徵機關核定其數額。．．．三、建
      立國際品牌形象支出：（一）經濟部中央標準局註冊之證
      明文件。（二）國際品牌推廣計畫及執行情形。（三）其
      他有關證明文件。」分別為行為時公司研究與發展人才培
      訓及建立國際品牌形象支出適用投資抵減辦法（以下稱投
      資抵減辦法）第4條及第9條所規定，惟查：
      1.系爭「公司研究與發展人才培訓及建立國際品牌形象支
        出適用投資抵減辦法審查要點」不具法規命令之性質：
        (1)按「各機關發布之命令，得依其性質，稱規程、規則
          、細則、辦法、綱要、標準或準則。」為中央法規標
          準法第3條所明定，其中並不包含所謂「要點」，是
          以財政部89年4月21日台財稅第0890453102號函釋：
          「公司研究與發展人才培訓及建立國際品牌形象支出
          適用投資抵減辦法審查要點」（以下稱審查要點）僅
          能稱為供被告於審核此類案件時參酌之內部行政規則
          ，並非法律或行政命令，不對行政機關外之任何個體
          發生效力，亦不得謂原告必須依據此僅供內部參酌之
          審查要點辦理投資抵減事宜，是以若納稅義務人能提
          出符合經驗法則之證據，行政機關即應加以採納。
        (2)次按該審查要點係由財政部所訂定，與母法明確規定
          此一審查要點應由行政院定之之規定明顯不符，依該
          審查要點第1條稱該審查要點係依88年12月31日修正
          前促進產業升級條例第6條第1項第3款及「公司研究
          與發展人才培訓及建立國際品牌形象支出適用投資抵
          減辦法」所訂定，惟「本法所稱法規命令，係指行政
          機關基於『法律』授權，對多數不特定人民就一般事
          項所作抽象之對外發生法律效果之規定。」為行政程
          序法第150條第1項所明訂，故立法授權某行政機關發
          布之命令，該行政機關顯不得自行以命令再授權，故
          該作業要點絕不能謂為合法之法規命令，至多僅為「
          方便」稽徵機關審查之用，即與此要點相符者國稅局
          可直接核准，非謂與此要點不符者即為不符投資抵減
          要件，被告顯僅依據此作業要點，不考慮其他因素即
          作成本件行政處分，自為違法之行政處分。
      2.被告無權僅依系爭審查要點即否准原告依法之申報：
        按「憲法第19條規定，人民有依法律納稅之義務，係指
        人民僅依法律所定之納稅主體、稅目、稅率、納稅方法
        及租稅減免等項目而負繳納義務或享受減免繳納之優惠
        ，舉凡應以法律明定之租稅項目，自不得以命令作不同
        之規定，否則即屬違反租稅法律主義」及「法律僅概括
        授權行政機關訂定施行細則者，該管行政機關於符合立
        法意旨且未逾越母法規定之限度內，自亦得就執行法律
        有關之細節性、技術性之事項以施行細則定之，惟其內
        容不能牴觸母法或對人民之自由權利增加法律所無之限
        制，行政機關在施行細則之外，為執行法律依職權發布
        之命令，尤應遵守上述原則。」乃司法院釋字第367號
        解釋理由書就租稅法律主義所做之解釋，及於行政機關
        訂立行政命令建制之審查標準。財政部上開函釋，不僅
        不當增加母法（促進產業升級條例）所無之要件，有違
        法律保留原則，亦扭曲母法鼓勵企業對建立國際品牌形
        象所作之努力，並變更法律所定稅賦優惠規定，增加企
        業之租稅負擔。財政部訂頒之審查要點顯然凌越母法立
        法精神，違反憲法租稅法律主義及法律保留原則，應不
        予適用，始為適法。
    (二)原告申報系爭年度營利事業所得稅時，亦無系爭審查要點
      之規定，被告更不能使該要點溯及既往生效：
      再退萬步言，縱認系爭要點為原告應遵守之細則性規定，
      亦不能使系爭要點溯及既往生效，查原告於88年度辦理87
      年度營利事業所得稅結算申報時，列報適用建立國際品牌
      形象支出投資抵減，係依據行為時已訂頒之促進產業升級
      條例及公司研究與發展人才培訓及建立國際品牌形象支出
      適用投資抵減辦法為準據，並已提示相關之證明文件，以
      佐證原告申請適用是項投資抵減之事實，前開證據實為符
      合經驗法則之證據，被告應加以採納，准予原告之投資抵
      減。然被告所據以指摘否准原告列報投資抵減支出所依據
      之財政部89年4月21日台財稅第890453102號函「公司研究
      與發展人才培訓及建立國際品牌形象支出適用投資抵減辦
      法審查要點」，係於89年方才訂頒，原告於事實發生時誠
      無可能事先知悉審查要點所要求應備之文件資料而預先準
      備，故原告僅依投資抵減辦法之意旨檢具相關文件以為佐
      證，尚祈鈞院依職權調查審酌相關事證，以維納稅義務人
      合法權益。
    (三)促進產業升級條例僅授權行政機關就投資抵減「適用範圍
      」加以訂定，並未授權行政機關訂定「原告須提供何種『
      法定證據』」，該作業要點及被告之原處分顯不當擴大法
      律授權範圍，且違反行政程序法第43條之規定：
      按「投資抵減適用範圍，應考慮各產業實際能力水準。」
      、「行政機關為處分或其他行政行為，應斟酌全部陳述與
      調查事實及證據之結果，依論理及經驗法則判斷事實之真
      偽，並將其決定及理由告知當事人。」分別為促進產業升
      級條例第6條第5項及行政程序法第43條所明定。故母法僅
      規定行政院得就投資抵減適用範圍，應針對各產業實際能
      力水準加以訂定，並未授權行政機關可訂定原告須提供何
      種「法定證據」方可符合適用投資抵減所需之法定要件，
      在法無明文規定應提供何種「法定證據」之前提下，依行
      政程序法第43條之規定，行政機關應斟酌全部陳述與調查
      事實及證據之結果，依論理及經驗法則判斷事實之真偽。
      被告未實質詳查原告依其要求所提供之證據，且未依論理
      及經驗法則判斷案情事實之實情，僅依書面審核結果，即
      稱未能檢附國際商展主辦單位之邀請文件、會議記錄等相
      關資料俾憑與其相關支出內容勾稽查核，否准抵減，故被
      告所為之原處分明顯違反行政程序法第43條之規定。
    (四)被告指稱原告所認列之廣告費用內容主要係為推銷產品所
      支付之廣告支出，核與投資抵減辦法規定不符，實有違誤
      ：
      1.按「我國工業發展正面臨關鍵性轉變時機，如何在『國
        際化、自由化、制度化』及『提高國民生活品質』之經
        濟發展政策下全面促進產業升級．．．」、「為因應未
        來產業轉向技術密集產業之需要，除機器設備之投資外
        ，有關生產技術之基礎研究與發展，行銷、管理技術及
        人力之發展以及建立國際品牌形象所需之廣告與推銷費
        用等，宜一併列入抵減範圍，以使產業均衡發展．．．
        」為促進產業升級條例第1條及第6條之立法理由，是以
        在國際化之經濟發展政策下，為因應產業升級，是以凡
        有關企業建立國際品牌形象所需之廣告與推廣費用，均
        得列為投資抵減之範圍，合先陳明。
      2.再論，企業為建立在國際上具有品牌形象之企業表徵，
        其目的無非藉由良好之品牌形象強化企業產品之國際競
        爭力，是以為建立國際品牌形象之廣告與推廣費用，藉
        由刊登國際性媒體、刊物、參與國際商展，積極的將企
        業品牌及企業產品推上國際市場，是以不論係刊登媒體
        、刊物或參與國際商展，在實務上均不可能只是把企業
        品牌作一展示說明，一定是將企業品牌形象跟企業商品
        展覽作聯結，運用國際媒體、刊物及國際商展將企業品
        牌及所展覽產品作一積極之推廣，以建立整體之國際知
        名度，增加產品之價值，全面提升在國際間的競爭力，
        對於國際間尚未達普遍知名度之品牌而言，絕不可能謂
        推出僅有品牌欠缺產品之廣告，將有助於品牌之形象（
        不知道廣告什麼商品的廣告會有助於品牌形象？）。據
        此，訴願決定僅以「內容主要係為推銷產品所支付之廣
        告支出，其相關支出內容核與首揭投資抵減辦法規定不
        符」，否准原告申請適用是項投資抵減，顯然對國際媒
        體廣告及國際商展之運作實務欠缺暸解，並扭曲促進產
        業升級條例獎勵企業建立國際品牌形象之意旨。
      3.查原告所刊登之國際性廣告，係刊載於LIGHTWAVE（
        fiber-optic communications technology and
        applications worldwide）、FIBEROPTIC PRODUCT
        NEWS/FPN（the global source for fiberoptic
        technology and applications）及FIBRE SYSTEM/IOPP
        （news, products & applications for Eroup），皆
        屬光纖通信產業界國際性雜誌。原告將獲經濟部中央標
        準局請准註冊之商標用於原告之商品，利用平面圖像之
        廣告足以使相關消費者認識其為表彰原告之商標，且將
        獲「台灣精品」標誌之產品在前述國際性刊物刊登廣告
        ，亦獲中華民國外貿協會87年8月15日（87）外發字第
        003579號函指出原告允當運用「台灣精品標誌」，符合
        規定，給予「全面提升產品形象計畫聯合廣告配合款」
        之補助，在在顯示原告刊登於國際性報章雜誌之廣告費
        ，對提升品牌國際形象之事實，申請適用投資抵減辦法
        ，尚無違誤。
    (五)原告所認列國際商展費用及國際商展活動人員之出差旅費
      符合投資抵減辦法之抵減稅額規定：
      1.原告係參加由Opticalsociety of America（美國光學
        協會OSA）主辦之1998,Optical Fiber Communication
        Conference and Exhibit（OFC光電光纖通訊展）在美
        國舉辦之光纖通信大展，當年展覽地點為美國高科技重
        鎮San Jose。由美國光學學會（OSA）主導的OFC大展，
        是全球光電光纖通訊展中最重要的活動，被認為是全球
        光電光纖通訊行業的一大盛事，謹檢具自OFC網站（
        www.ofcconference.com）摘錄之展覽資料及報導供參
        。原告為在國際上建立品牌形象，積極參與全球最重要
        之光電光纖通訊展覽會OFC。
      2.原告業已檢附OFC展覽會場租金、Exhibit Guide及
        Attendance Data支出證明，以及OFC展覽攤位確認函（
        含中文節譯）及照片等證明文件供核，足證原告確有參
        展之實，然被告卻以原告未提供系爭審查要點中非應備
        之文件資料（國際商展主辦單位之邀請文件、分攤費用
        之會議記錄），即予否准原告認列是項投資抵減，試問
        「展覽單位之確認函」與「主辦單位之邀請文件」之意
        義有何不同？「分攤費用之會議記錄」會較「展覽支出
        證明」較能證明有費用支出？被告顯然對原告再苛加逾
        越行政規則未規定之不必要之限制條件，而忽略原告已
        提供之客觀參展事實之資料，其認定事實顯然嚴重違反
        行政程序法第43條之規定，而應予撤銷。
    (六)被告對原告所提出之外貿協會准予核發「全面提升產品形
      象計畫聯合廣告配合款」之證據毫未斟酌，顯屬違法：
      按政府為全面促進我國產業能以自有品牌打入國際市場提
      升產品附加價值及競爭力，達到總體經濟快速成長之目標
      ，除前述投資抵減之租稅優惠外，另透過經濟部補助設立
      之中華民國對外貿易發展協會辦理「全面提升產品形象計
      畫聯合廣告配合款」審查活動，凡符合該項活動目的之廣
      告，可獲實際支出金額35%之補助款，因此前開二項行政
      行為，確具相同之協助業者提升自有品牌在國際形象之目
      的，其審查標準應無南轅北轍之理，否則即有傷政府威信
      ，本件原告早已提示如原證五之證據，顯示政府補助設立
      之外貿協會已認同原告所提出之廣告已將「台灣精品標誌
      」運用得當，准予核發「全面提升產品形象計畫聯合廣告
      配合款」，被告對此完全無法造假之證據毫未斟酌並提出
      何以不採之理由即率予否准原告之申報，其違反行政程序
      法第43條之規定實甚明確，應予撤銷。
    (七)補充理由：
      1.本案之廣告功能確在建立國際品牌形象：
        按所謂推廣國際品牌形象，指公司在國際市場為推廣其
        自創並依法向經濟部中央標準局請准註冊之商標、服務
        標章或證明標章所需之費用，行為時公司研究與發展人
        才培訓及建立國際品牌形象支出適用投資抵減辦法第4
        條定有明文，查被告答辯稱：「本件原告刊登
        LIGHTWAVE、FIBEROPTIC PRODUCT NEWS/FPN．．．HGDI
        等雜誌之廣告費6,785,904元部分，核其內容主要係為
        推銷現有產品所支付之廣告支出，況該廣告費用支出，
        被告已核認在案，為與促進產業升級條例為鼓勵公司於
        國際市場為推廣其自創之商標、服務標章或證明標章所
        定租稅優惠措施有間，核難執為本件再認列投資抵減稅
        額之論據。．．．」，惟查：依據前揭法令可知，所謂
        符合促進產業升級條例之建立國際品牌形象支出，並未
        排斥含有商品之廣告，蓋對一個尚在建立國際知名度及
        品牌形象之企業而言，推廣企業的品牌形象廣告，主要
        是藉由廣告之圖文告訴消費者企業生產的產品為何，有
        什麼樣的特點，消費者自然會對企業有一定的認知，而
        品牌國際知名度也隨之增加。原告刊登於國際雜誌之廣
        告，主要係為推廣其所有之商標「FOCI」能成為具國際
        品牌形象之廣告，其不直接介紹特定商品，也未對商品
        本身之規格及銷售價格做詳實的介紹，而是將原告之商
        標搭配文宣以及平面之圖像，宣傳企業的特色及其先進
        之技術（如突顯企業屬於光纖通信領域並專精於研發製
        造光纖被動元件，以及各項核心技術），展現企業專業
        性的形象，此與為銷售商品為目的之銷售廣告顯不相同
        。故除非鈞院認類似原告之尚在建立國際品牌知名度之
        廠商無權適用促進產業升級條例之國際品牌形象支出，
        否則依被告之標準，類似原告之公司僅能在國際媒體上
        刊登只載有一個無人熟識之商標才可適用該促進產業升
        級條例（自廣告技巧的立場，只有已成為國際知名之商
        標才可能刊登單純僅有商標而不附加商品之廣告），此
        種要求等於是直接否定類似原告之非國際知名企業為在
        國際上推廣其商標得適用該促進產業升級條例，相信絕
        非該促進產業升級條例訂定之本意。
      2.被告認原告刊登之廣告主要係為推銷現有產品所支付之
        廣告支出，顯認事用法有誤：
        所謂商品銷售廣告應係以推銷商品為目的，藉由商品之
        銷售直接獲取經濟利益的廣告形式；為促使消費者對商
        品產生購買的慾望，廣告主要透過圖像或文字，就明確
        特定之商品（如特定型號商品或特定系列之產品等）強
        調該商品之特性、品質優點，且因為係以產品推銷為主
        ，尚會就商品之售價、促銷方案及經銷商等購買資訊於
        廣告中明確說明，以利消費者選購；如狀附產品銷售廣
        告之廣告樣張（OSIM之保健椅、MITSUBISHI 新車、
        TOYOTA新車、BENQ筆記型電腦等）均為推銷特定明確之
        商品（OSIM OS-757IV全智慧保健椅；MITSUBISHI新車
        FREECA；BENQ Joybook 2000系列．．．等）銷售廣告
        ，是以於廣告中除公司品牌、商標、產品特性外，尚為
        銷售目的載明售價、優惠方案及展售、購買資訊，此等
        廣告與建立國際品牌形象所為廣告之支出顯然有別。
      3.綜上所陳，促進產業升級條例第6條立法獎勵企業享有
        投資抵減之美意，即是為因應未來產業升級需要，而將
        有關企業建立國際品牌形象所需之廣告與推廣費用列入
        投資抵減之範疇。原告自民國86年成立以來便採全球化
        的企業佈局並積極推廣自有品牌，在國際光纖通訊市場
        佔有一席之地誠屬不易，懇請  鈞院撤銷賜判決如訴之
        聲明，以維納稅義務人之合法權益，實感德便。
  二被告主張之理由：
    (一)按「為促進產業升級需要，公司得在下列用途項下支出金
      額5%至20%限度內，抵減當年度應納營利事業所得稅額；
      當年度不足抵減時，得在以後4年度內抵減之．．．三、
      投資於研究與發展、人才培訓及建立國際品牌形象之支出
      。」為促進產業升級條例第6條第1項所規定。次按「本辦
      法所稱建立國際品牌形象之支出，指公司在國際市場為推
      廣其自創並依法向經濟部中央標準局請准註冊之商標、服
      務標章或證明標章所需之費用。前項費用之範圍，尚包括
      左列各款：一、為開發新產品而從事國際市場調查之費用
      。二、申請國際組織認證之費用。三、刊登國際性媒體、
      報章雜誌之廣告費。四、繳交國際組織、國際會議或國際
      商展單位之支出。五、參加前款國際組織、國際會議或國
      際商展活動人員之出差旅費。第1項所稱自創並依法向經
      濟部中央標準局請准註冊之商標、服務標章或證明標章，
      包括由本國公司100%控股之國外公司在國際間先申請註冊
      再移轉至該本國公司之商標、服務標章或證明標章。第2
      項第4款及第5款所稱國際會議，應符合國際組織之規範；
      國際商展，應符合國際展覽聯盟所認證之標準。」「公司
      依本辦法規定投資於研究與發展、人才培訓及建立國際品
      牌形象之支出，應於辦理當年度營利事業所得稅結算申報
      時依規定格式填報，並依左列規定檢附有關證明文件，送
      請公司所在地之稅捐稽徵機關核定其數額。．．．三、建
      立國際品牌形象支出：（一）經濟部智慧財產局註冊之證
      明文件。（二）國際品牌推廣計畫及執行情形。（三）其
      他有關證明文件。」分別為行為時公司研究與發展人才培
      訓及建立國際品牌形象支出適用投資抵減辦法（下稱「投
      資抵減辦法」）第4條及第9條所規定。又按「一、須為依
      法向經濟部智慧財產局請准註冊並在國際市場推廣之公司
      自創之商標服務標章證明標章。．．．三、所稱國際性媒
      體、報章雜誌，指發行或播放區域為跨國性或其影響屬全
      球性之媒體、報章雜誌。」「本函發布日前未核課確定之
      案件，適用本審查要點規定辦理，已核課確定確定之未件
      不予變更。」復為公司研究與發展人才培訓及建立國際品
      牌形象支出適用投資抵減辦法審查要點項目參－認定原則
      一、三及財政部89年4月21日台財稅第0890453102號函釋
      所明釋。
    (二)本件原告列報適用投資抵減之建立國際品牌形象支出9,57
      0,342元，得抵減稅額1,435,551元，其中刊登國際性媒體
      報章雜誌之廣告費列報6,785,904元，為推廣自創之註冊
      商標或服務標章而參加國際組織、國際會議或國際商展之
      費用列報2,356,723元，參加國際組織、國際會議或國際
      商展活動人員之出差旅費列報427,715元，原核定因原告
      未檢附刊登時刊廣告之內容及國際商展之邀請文件、參展
      現場照片及相關證明文件供核，是所列報之建立國際品牌
      形象相關支出9,570,342元，得抵減稅額1,435,551 元，
      否准抵減當年度應納營利事業所得稅額。
    (三)查所稱國際性媒體、報章雜誌，指發行或播放區域為跨國
      性或其影響屬全球性之媒體、報章雜誌，而國際商展應符
      合國際展覽聯盟所認證之標準。經就原告檢附之時刊廣告
      雜誌及刊登內容等相關資料重核結果，查其刊登國際性媒
      體報章雜誌之廣告費6,785,904元部分，核其內容主要係
      為推銷產品所支付之廣告支出，其相關支出內容要難謂與
      前揭投資抵減辦法規定相符。再查其參加國際商展之費用
      2,356,723元及國際商展活動人員之出差旅費427,715元部
      分，原告仍未能檢附國際商展主辦單位之邀請文件、會議
      記錄等相關資料俾憑與其相關支出內容勾稽查核，遂駁回
      復查之申請。
    (四)原告仍表不服，主張其商標為經濟部請准之註冊商標，多
      項產品亦獲經濟部頒發「台灣精品證書」。刊登國際性媒
      體雜誌之廣告費6,785,904元，主要為LIGHT AVE、FIBERO
      PTIC PRODUCT NEWS/FPN．．．HGDI，皆屬光纖通信產業
      界國際性之雜誌。另參加國際商展及相關差旅費2,784,43
      8元，主要係參加OPTICALSOCIETY OF AMERICA主辦之1998
      OPTICAL FIBER COMMUNICATION CONFERENCE AND EXHIBIT
      國際展覽，此為每年在美國固定舉辦之光纖通信國際大展
      ，亦為現今光纖通信產業最大之專業展覽等語提起訴願，
      經財政部93年1月6日台財訴字第0920063423 號訴願決定
      除持與被告相同之論見並以原告刊登國際性媒體報章雜誌
      之廣告費6,785,904元部分，核其內容主要係為推銷產品
      所支付之廣告支出，其相關支出內容核與前揭投資抵減辦
      法規定不符。又參加國際商展之費用2,356,723元及國際
      商展活動人員之出差旅費427,715元部分，仍未能檢附國
      際商展主辦單位之邀請文件、會議記錄等相關資料俾憑與
      其相關支出內容勾稽查核，是原核定否准抵減，尚無不合
      ，遂駁回其訴願。
    (五)原告仍表不服，主張其辦理87年度營利事業所得稅結算申
      報時，列報適用建立國際品牌形象支出投資抵減，係依據
      行為時已訂頒之促進產業升級條例及公司研究與發展人才
      培訓及建立國際品牌形象支出適用投資抵減辦法為準據，
      並已提示相關之證明文件，然被告所據以指摘否准列報投
      資抵減支出所依據之財政部89年4月21日台財稅第8904531
      02號函「公司研究與發展人才培訓及建立國際品牌形象支
      出適用投資抵減辦法審查要點」，係於89年方才訂頒，原
      告於事實發生時誠無可能事先知悉審查要點所要求應備之
      文件資料而預先準備，故原告僅依投資抵減辦法之意旨檢
      具相關文件以為佐證。又促進產業升級條例第6條並未授
      權行政機關可訂定原告須提供何種「法定證據」方可符合
      適用投資抵減所需之法定要件，在法無明文規定應提供何
      種「法定證據」之前提下，依行政程序法第43條之規定，
      行政機關應斟酌全部陳述與調查事實及證據之結果，依論
      理及經驗法則判斷事實之真偽。而企業為建立在國際上具
      有品牌形象之企業表徵，其目的無非藉由良好之品牌形象
      強化企業產品之國際競爭力，是以為建立國際品牌形象之
      廣告與推廣費用，藉由刊登國際性媒體、刊物、參與國際
      商展，積極將企業品牌及企業產品推上國際市場，是以不
      論係刊登媒體、刊物或參與國際商展，在實務上均不可能
      只是把企業品牌作一展示說明，一定是將企業品牌形象跟
      企業商品展覽作聯結，運用國際媒體、刊物及國際商展將
      企業品牌及所展覽產品作一積極之推廣，以建立整體之國
      際知名度，增加產品之價值，全面提升在國際間的競爭力
      ；又原告業已檢附OFC展覽會場租金，Exhiit Guide及
      Attendance Data支出證明，以及OFC展覽攤位確認函及照
      片等證明文件供核，足證原告確有參展之實云云提起行政
      訴訟，查財政部89年4月21日台財稅第0890453102號函頒
      公司研究與發展人才培訓及建立國際品牌形象支出適用投
      資抵減辦法審查要點，規定適用投資抵減之支出內容、認
      列原則及應檢附之文件，對於發布日前未核課確定之案件
      ，有其適用，被告據以查核適用投資抵減之相關內容，尚
      無不合。再查前揭公司研究與發展人才培訓及建立國際品
      牌形象支出適用投資抵減辦法第4條規定旨意，乃公司在
      國際市場為推廣其自創並依法向經濟部中央標準局請准註
      冊之商標、服務標章或證明標章所需之費用。前項費用之
      範圍，尚包括左列各款：一、為開發新產品而從事國際市
      場調查之費用。二、申請國際組織認證之費用。三、刊登
      國際性媒體、報章雜誌之廣告費。四、繳交國際組織、國
      際會議或國際商展單位之支出。五、參加前款國際組織、
      國際會議或國際商展活動人員之出差旅費。本件原告刊登
      LIGHTWAVE、FIBEROPTIC PRODUCT NEWS/FPN…HGDI等雜誌
      之廣告費6,785,904元部分，核其內容主要係為推銷現有
      產品所支付之廣告支出，況該廣告費用支出，被告已核認
      在案，惟與促進產業升級條例為鼓勵公司於國際市場為推
      廣其自創之商標、服務標章或證明標章所定租稅優惠措施
      有間，核難執為本件再認列投資抵減稅額之論據。另原告
      參加國際商展之費用2,356,723元及國際商展活動人員之
      出差旅費427,715元部分，並無檢附國際商展主辦單位之
      邀請文件、會議記錄等或相關展覽資料俾憑就其商展內容
      、展覽期間．．．等與其相關支出內容勾稽核對，系爭支
      出要難認符前揭投資抵減辦法規定，被告否准抵減，尚無
      不合，請予維持。
    理  由
壹、程序方面：
    本案原告起訴時被告機關代表人為林吉昌；然在訴訟繫屬中
    ，變更為許虞哲，並由許虞哲聲明承受訴訟，此有許虞哲提
    出訴訟承受狀及行政院93年7月30日院授人力字第093006345
    3號令為憑，應堪信為真實，是其聲明承受訴訟，核無不合
    ，應予准許。
貳、兩造爭執之要點：
  一針對原告87年度營利事業所得稅應納稅額之計算，有關原告
    請求「建立國際品牌形象支出9,570,342元而得抵減當年度
    應納稅額15%即1,435,551元，而遭被告機關否准」部分，兩
    造發生爭執，其上開之國際品牌形象支出具體金額又可細分
    如下：
    (一)廣告費6,785,904元。
    (二)參加國際組織國際會議或國際商展之費用2,356,723元。
    (三)參加國際組織國際會議或國際商展活動人員之出差旅費
      427,715元。
  二被告機關否准之理由為：
    (一)廣告費6,785,904元部分：
      1.被告機關認定「國際品牌形象支出抵減稅額時」所應遵
        守之法規命令及行政規則為：
        (1)投資抵減辦法第4條：
          本辦法所稱建立國際品牌形象之支出，指公司在國際
          市場為推廣其自創並依法向經濟部中央標準局請准註
          冊之商標、服務標章或證明標章所需之費用。
          前項費用之範圍，尚包括左列各款：
          一、為開發新產品而從事國際市場調查之費用。
          二、申請國際組織認證之費用。
          三、刊登國際性媒體、報章雜誌之廣告費。
          四、繳交國際組織、國際會議或國際商展單位之支出
              。
          五、參加前款國際組織、國際會議或國際商展活動人
              員之出差旅費。
          第1項所稱自創並依法向經濟部中央標準局請准註冊
          之商標、服務標章或證明標章，包括由本國公司100%
          控股之國外公司在國際間先申請註冊再移轉至該本國
          公司之商標、服務標章或證明標章。
          第2項第4款及第5款所稱國際會議，應符合國際組織
          之規範；國際商展，應符合國際展覽聯盟所認證之標
          準。
        (2)投資抵減辦法第9條：
          公司依本辦法規定投資於研究與發展、人才培訓及建
          立國際品牌形象之支出，應於辦理當年度營利事業所
          得稅結算申報時依規定格式填報，並依左列規定檢附
          有關證明文件，送請公司所在地之稅捐稽徵機關核定
          其數額。
          一、....
          二、....
          三、建立國際品牌形象支出：
              （一）經濟部智慧財產局註冊之證明文件。
              （二）國際品牌推廣計畫及執行情形。
              （三）其他有關證明文件。
        (3)公司研究與發展人才培訓及建立國際品牌形象支出適
          用投資抵減辦法審查要點項目參－認定原則一、三：
          一、須為依法向經濟部智慧財產局請准註冊並在國際
              市場推廣之公司自創之商標服務標章證明標章。
          三、所稱國際性媒體、報章雜誌，指發行或播放區域
              為跨國性或其影響屬全球性之媒體、報章雜誌。
      2.而依上開規定所示，得抵減稅額之廣告費，必須所刊登
        廣告之媒體為「國際性媒體、報章雜誌」，意即指：
        (1)該媒體（包含「報章雜誌」在內）之發行或播放區域
          為跨國性者。
        (2)該媒體之影響屬全球性者。
        【註】「報章雜誌」亦屬媒體之一種，所以上開法規命
              令將「媒體」與「報章雜誌」分別論列，立法用
              語不夠精準。
      3.且廣告內容必須是「推廣註冊之商標等標章本身所需之
        費用」（換言之，即為商標等標章本身之「形象」廣告
        ），不包括推銷商品之廣告。
      4.本案原告上開廣告支出，是用在行銷商品上，而非建立
        品牌形象，不符抵減要件。
      5.而依財政部89年4月21日台財稅第0890453102號函釋意
        旨所示，「公司研究與發展人才培訓及建立國際品牌形
        象支出適用投資抵減辦法審查要點」在該函發布日前未
        核課確定之案件，亦有適用之餘地。
    (二)參加國際組織國際會議或國際商展之費用2,356,723元部
      分：
      1.被告機關認定「國際品牌形象支出抵減稅額時」時所應
        遵守之法規命令及行政規則同上所述。
      2.而依上開規定所示，得抵減稅額之「繳交國際商展單位
        支出」，其所稱之「國際商展」應符合「國際展覽聯盟
        所認證之標準」，而其證明文件為「其他有關證明文件
        」。
      3.但原告卻未能檢附國際商展主辦單位之邀請文件、會議
        記錄等相關資料俾憑與其相關支出內容勾稽查核。
      4.而依財政部89年4月21日台財稅第0890453102號函釋意
        旨所示，「公司研究與發展人才培訓及建立國際品牌形
        象支出適用投資抵減辦法審查要點」在該函發布日前未
        核課確定之案件，亦有適用之餘地。
    (三)參加國際組織國際會議或國際商展活動人員之出差旅費
      427,715元部分：
      1.被告機關認定「國際品牌形象支出抵減稅額時」時所應
        遵守之法規命令及行政規則同上所述。
      2.而依上開規定所示，得抵減稅額之「參加國際商展活動
        人員之出差旅費支出」，其所稱之「國際商展」應符合
        「國際展覽聯盟所認證之標準」，而其證明文件為「其
        他有關證明文件」。
      3.但原告卻未能檢附國際商展主辦單位之邀請文件、會議
        記錄等相關資料俾憑與其相關支出內容勾稽查核。
      4.而依財政部89年4月21日台財稅第0890453102號函釋意
        旨所示，「公司研究與發展人才培訓及建立國際品牌形
        象支出適用投資抵減辦法審查要點」在該函發布日前未
        核課確定之案件，亦有適用之餘地。
  三原告則爭執稱：
    (一)上開法規命令或行政規則均違反母法之規定，違反法律保
      留原則。
    (二)而原告所提出之各項證據資料足以證明上開待證事實為真
      正。
參、本院之判斷：
  一本案所涉相關法理之背景說明：
    (一)按「為促進產業升級需要，公司得在下列用途項下支出金
      額5%至20%限度內，抵減當年度應納營利事業所得說額；
      ．．．三．投資於研究與發展、人才培訓及建立國際品牌
      形象支出... 」為行為時促進產業升級條例第6條所明定
      。
    (二)而所有公司只要其產品有外銷，均須進行廣告活動，上開
      規定內容既然是以促進產業升級為其規範目標，所以並不
      是一切在國外之廣告活動都可以等同「建立國際品牌形象
      」看待，而必須是有利於產業升級的廣告活動，且活動目
      標是「國際品牌形象」的建立。換言之，只有企業為「產
      業升級」做出明顯而可客觀查證的努力，才有犧牲量能課
      稅原則，給予稅捐優惠的理由。
    (三)又所謂「國際品牌形象提升」（產業升級之一種），為一
      「不確定法律概念」，乃是著重於提升產品或企業之知名
      度與可信賴度（這是經濟學上對品牌價值的判斷標準，品
      牌之價值表現在其傳播商品或服務可被信賴的訊息），但
      是哪些作為才可算是「有助於品牌形象的提升」，本身即
      是一件難有明確標準的價值判斷（這裏必須注意，促進產
      業升級條例所給予的減稅優惠，所鼓勵的並不是結果，而
      是過程）。所以必須由行政機關用法規命令或行政規則予
      以具體化，在此範圍內，財政部發布之法規命令與行政規
      則，仍然具有稅捐法之法源地位。
    (四)這裏如果原告認為上述法律違反稅捐法定原則之要求，但
      是其不應忘記，違反稅捐法定原則之法律是稅捐減免之法
      律，有利於納稅義務人。實則稅捐優惠之規定違反了量能
      課稅原則，其所以被接受是因為基於其他經濟目標的考慮
      ，但在這裏當然也要問，「量能課稅」與「經濟發展」間
      之利益衝突與權衡是否符合憲法第23條所定比例原則的要
      求。如果稅捐主管機關對上開法律從嚴解釋，事實上也是
      基於上開背景之考量，法院應予尊重。
    (五)茲在此總結本院之基本法律觀點：
      1.按稅捐債務為法定之債，只要滿足法律所定構成要件者
        ，稅捐債務即行成立。又基於稅捐對人民財產權侵犯之
        嚴重性，因而導出「稅捐法律原則」之要求，並從此延
        伸出「構成要件明確性原則」，以便人民可以事前預測
        及規劃個人之私經濟活動。
      2.而稅捐之原始目的在追求財政收入，以便國家有財源來
        執行公共事務。但稅捐法制之規劃，在追求財政收入之
        餘，得否一併以稅捐作為追求社會或經濟目標之工具﹖
        其答案依目前通說見解固然是肯定的，但是當把社會或
        經濟目標之追求引進稅制時，應特別注意到以下二點：
        (1)社會或經濟目標之追求不應破壞稅制體系架構，社經
          政策要在清晰的體系邏輯上實踐。所以要「先體系後
          政策」。
        (2)社經目標之追求本身也會與稅制原本應有之價值決定
          產生衝突（主要的衝突點集中在憲法平等原則下之「
          量能課稅原則」），這樣的價值衝突必須透過憲法上
          之比例原則來衡量，而此等利益衡量之考量，在稅法
          的解釋過程中要一直被關照到。
      3.大部分以經濟目標追求為考量的稅捐減免法規範，或多
        或少都會與「構成要件明確性」之要求有出入（不問是
        較早之「獎勵投資條例」或往後之「促進產業升級條例
        」都有類似之問題），其間之原因到底是「事務本質使
        然」，抑或是「立法技術問題」，現已無從追究，而且
        因為其有利於納稅義務人，法院也不能因為此等法規範
        違反構成要件明確性原則，而排除其適格之法規範地位
        。此時不確定法律概念構成要件要素惟有委由稅捐稽徵
        機關以行政規則來具體化，這時候法院雖然可以審查具
        體化過程，但是在審查過程中必須時時顧及量能課稅原
        則與經濟目標發展間之權衡。
      4.獎勵投資條例或促進產業升級條例等稅捐減免之立法雖
        係由經濟部或經建會等部門所推動，但一旦立法完成，
        由於財政部才是執法主管機關，法律客觀規範內容應由
        主管機關來具體化，經濟部表示之見解即不具重要性，
        畢竟真正擔負財政歲入目標壓力的是財政部而不是經濟
        部或經建會，也只有財政部才能明瞭「量能課稅原則」
        與「經濟目標發展」間那種緊張的關係，其他政府部會
        在執法過程中都是「局外人」。
      5.另外稅捐優惠乃是以減少庫收入之方法，增加一部分人
        之利益，具有隱藏的「補貼」意義，此種補貼不但沒有
        適當的預算上的監督，而且政府、議會與民間皆不易明
        瞭其資金或效率上的流向，所以必須小心利用（黃茂榮
        教授著「稅法總論」第288頁參照）。如果經濟部或經
        建會等政府部門真的認為有必要給予外銷事業補貼，用
        本國人民的犧牲來讓外國人能買到便宜的台灣製品，以
        達成經濟不斷發展的長遠目標，則為了權責上的合一、
        制度上的透明與監督上的必要，都應由經濟部或經建會
        直接以現金補貼，或者自己擔任退稅之執法機關，自行
        決定應否退稅，並接受國會的預算審查。而在此項法制
        尚未建立以前，納稅義務人以經濟部之意見來「解釋」
        上開獎勵投資條例或促進產業升級條例等法律所定「稅
        捐減免」之構成要件要素內涵，均不可採。
  二在上開法理基礎下，本案原告之各項請求是否有據，爰逐一
    說明如下：
    (一)廣告費6,785,904元部分。
      1.針對此項爭點，被告機關前已言明，不依上開規定給予
        稅捐減免優惠的理由是，原告的廣告支出，不能證明與
        品牌「形象」的「升級」有關，本院同意這樣的法律見
        解。因為只要是外銷廠商不是以OEM或OBM形式行銷其產
        品，都要用廣告來建立「品牌」，但「建立品牌」不等
        於品牌「形象」之建立，「形象」的概念與「產業升級
        」有關，而原告之上開廣告支出看不出有「升級」作用
        ，被告機關否准其請求自無違誤。
      2.就此原告爭執之主要方向，概括而言不外是：「形象非
        一朝一夕所能形成，而是日積月累逐漸形成的，否准原
        告此部分的請求等於是根本否准『非國際知名企業』為
        在國際上建立國際品牌形象享有稅捐優惠的可能，而上
        開建立國際品牌免稅之目的不是要『錦上添花』，而是
        要『雪中送炭』，讓不知名的廠商在建立品牌形象過程
        的廣告支出能獲得稅捐優惠的利益」等論點。
      3.本院固然同意原告的觀點，即品牌形象的建立是日積月
        累的功夫，而不顧行銷目標單以品牌形象建立為目標的
        廣告活動，甚至有「揠苗助長」的風險（品牌形象所傳
        遞的「產品可被信賴」訊息，是無法單以「廣告」形成
        的），但是一定程度上，上開法規範還是希望「形象」
        能以較快之「非常規」方式形成，而要求其能「加速」
        提升，如果按一般正常行銷管道所支出之廣告費即無給
        予稅捐優惠的必要。不然按照原告之見解幾乎所有的外
        銷廠商在國外之廣告無一例外可以享受稅捐減免之優惠
        ，此等結果等於是國內人民對國外客戶的全面補貼，顯
        然逾越了「量能課稅原則」之最低界限，違反憲法第23
        條所揭示之比例原則。
    (二)參加國際組織國際會議或國際商展之費用2,356,723元及
      出差旅費427,715元部分。
      1.此等支出被否准給予稅捐減免優惠的主要理由，其實是
        因為原告無法證明其所參加的商展符合「國際展覽聯盟
        所認證之標準」。本院同意這樣的法律見解，因為國外
        商展甚多，哪些商展才是有助於產品形象的提升，必須
        有所限制。而上開「投資抵減辦法」第4條第4項之規定
        正是將「建立國際品牌形象」不確定法律概念予以具體
        化的法規範，法院應予承認其規範適格，從而被告機關
        依此規定否准原告此部分請求自無違誤。
      2.原告對此部分之主要爭點置於(1)「規範適格」以及(2)「
        經濟部以往之認定結果」二個部分。簡言之，其否認上
        開「投資抵減辦法」在稅捐法域內，依「稅捐法定原則
        」，得據為規範稅捐債權債務關係之適格法規範。而且
        用經濟部曾以在「全面提升產品形象計畫聯合廣告配合
        款」審查活動中，認定原告之參展符合「提升產品形象
        」之定義，而給予補助來說明其符合減免要件。
      3.不過本院認為：
        (1)依前所述，稅捐法上的「不確定法律概念」容許行政
          機關以行政規則來具體化，因此不違反「法律保留原
          則」或「稅捐法定原則」，只不過法院對此行政規則
          之具體內容享有審查權限而已，而經過本院之審查，
          認定上開「投資抵減辦法」第4條第4項之規定內容（
          即「... 國際商展，應符合國際展覽聯盟所認證之標
          準」），在「稽徵經濟原則」之考量下，尚屬上開法
          規範之正確解釋。
        (2)另外經濟部所表示之見解在解釋上開法規範之構成要
          件要素意涵時也不具重要性，其理由已詳如前述。
肆、綜上所述，本件原處分並無違法，訴願決定予以維持亦無違
    誤，原告訴請撤銷於法無據，應予駁回。
據上論結，本件原告之訴為無理由，爰依行政訴訟法第98條第3
項前段，判決如主文。
中　　華　　民　　國　　94　　年　 　3　　月　 30  　 日
                  第五庭審判長  法  官  張瓊文
                                法  官  黃清光
                                法  官  帥嘉寶
上為正本係照原本作成。
如不服本判決，應於送達後20日內，向本院提出上訴狀並表明上
訴理由，如於本判決宣示後送達前提起上訴者，應於判決送達後
20日內補提上訴理由書（須按他造人數附繕本）。
中　　華　　民　　國　　94　　年　 　3　　月　 30  　 日
 　　  　　　　　　　    　     書記官  蘇亞珍
